【裁判字號】    89,台上,2708
【裁判日期】    890518
【裁判案由】    違反麻醉藥品管理條例
【裁判全文】
最高法院刑事判決                              八十九年度台上字第二七○八號
    上  訴  人  甲○○
右上訴人因違反麻醉藥品管理條例案件，不服台灣高等法院中華民國八十七年三月二
十五日第二審更審判決（八十六年度上更(一)字第二六八號，起訴案號：台灣板橋地方
法院檢察署八十三年度偵字第一六九四八號），提起上訴，本院判決如左：
    主  文
原判決關於甲○○部分撤銷，發回台灣高等法院。
    理  由
本件原判決認定上訴人甲○○基於意圖營利之概括犯意，自民國八十三年四月間起至
八十三年十月初止，連續多次在台北縣中和市○○街六巷五號，以每包新台幣（下同
）八百元販入之安非他命，以每包一千元之價格非法販賣予謝建忠、涂興安施用，謝
建忠部分每月約出售一至二次。嗣於八十三年十月五日下午七時許，為警在上址查獲
等情。因而撤銷第一審關於上訴人非法販賣化學合成麻醉藥品部分之判決，改判論處
上訴人連續非法販賣化學合成麻醉藥品罪刑，固非無見。
然查：(一)、有罪判決書之事實一欄，為判斷其適用法令當否之準據，法院應將依職權
認定與論罪科刑有關之事實，翔實記載，然後於理由內逐一說明其憑以認定之證據，
並使事實認定與理由說明，互相適合，方為合法。倘事實認定與理由說明，不相一致
，或事實與理由欄內之記載，前後齟齬，按諸刑事訴訟法第三百七十九條第十四款後
段規定，均屬判決理由矛盾之當然違背法令。原判決認定上訴人以每包八百元販入安
非他命後，再以每包一千元之價格販賣予謝建忠、涂興安施用，係以上情業據上訴人
於警訊中供述甚詳，為其論罪之主要依據。然上訴人於警訊中供陳：「我是以每一小
包八百元的代價，向彭啟育（已判決無罪確定）購買，再以每小包一千元的代價賣給
涂興安等人，賺取二百元的差價」（偵查卷第六頁背面）等語，既經原判決在理由中
說明上訴人上開供陳顯有瑕疵，不得作為同案被告彭啟育有罪之論據（原判決正本第
二頁背面第十五行至第三頁正面第三行）。乃原判決又以上訴人同一供陳之內容，作
為對上訴人論處罪刑之主要依據，對同一證據之取捨標準前後不同，不無判決理由前
後矛盾之可議。(二)、按犯罪事實應依證據認定之，無證據不得推定其犯罪事實，刑事
訴訟法第一百五十四條定有明文。且認定事實所憑之證據，須實際存在，就該案卷宗
不難考見者，始克當之。倘判決書內所記載之證據，與卷宗內筆錄或文件之內容不相
適合，則其判決之根據，實際上並不存在，自屬採證違法。原判決認定上訴人自八十
四年四月間起至八十三年十月初止，連續多次非法販賣安非他命予涂興安，係以前開
事實，業據上訴人於警訊中供承不諱，核與涂興安於警訊中供證情節相符，為其論據
。然查上訴人於警訊中固曾供承販賣安非他命予涂興安，然其並未陳稱販賣之時間、
次數等相關事實（偵查卷第六頁），而涂興安於警訊中則證稱：伊從八十二年一月份
起至八十三年九月份止，斷斷續續向上訴人購買安非他命，最後一次購買是八十三年
九月十八日二十二時許（偵查卷第八頁），嗣於第一審及原審更審前則均改稱未向上
訴人購買安非他命云云（第一審卷第三十頁背面、第五十六頁、原審上更(一)卷第一宗
第七十六頁至七十七頁）。原判決認定上訴人非法販賣安非他命予涂興安之時間，所
憑上訴人與涂興安二人於警訊中所供述之內容，核與卷宗內筆錄內容不相適合，其採
證難謂於法無違。(三)、上訴人行為後，毒品危害防制條例已於八十七年五月二十日修
正公布，並於同年月二十二日生效。依該條例第二條第二項第二款之規定安非他命列
為第二級毒品。而製造、運輸、販賣第二級毒品者，處無期徒刑或七年以上有期徒刑
，得併科新台幣七百萬元以下罰金。且犯該罪者，其供犯罪所用或因犯罪所得之財物
，均沒收之，如全部或一部不能沒收時，追徵其價額或以其財產抵償之，同條例第四
條第二項、第十九條第一項復定有明文。有關非法販賣安非他命之法定刑及沒收之規
定，均有變更，原判決未及比較新舊法之適用，亦屬無可維持。上訴意旨指摘原判決
不當，尚非全無理由，應認仍有撤銷發回更審之原因。
據上論結，應依刑事訴訟法第三百九十七條、第四百零一條，判決如主文。
中      華      民      國    八十九    年      五      月     十八     日
                              最高法院刑事第五庭
                                  審判長法官  董  明  霈
                                        法官  丁  錦  清
                                        法官  林  茂  雄
                                        法官  王  居  財
                                        法官  張  祺  祥
      右正本證明與原本無異
                                              書  記  官
中      華      民      國    八十九    年      五      月    二十三    日


司法院資訊處製作；財團法人民間司法改革基金會備份。
